【裁判字號】    97,簡上,82
【裁判日期】    971111
【裁判案由】    給付信用卡帳款
【裁判全文】
臺灣板橋地方法院民事判決              97年度簡上字第82號
上  訴  人  乙○○
訴訟代理人  張清浩律師
被上訴人    慶豐商業銀行股份有限公司
法定代理人  丁○○
訴訟代理人  丙○○
上列當事人間請求給付信用卡帳款事件，上訴人對於中華民國97
年1 月31日本院板橋簡易庭96年度板簡字第11382 號第一審宣示
判決筆錄提起上訴，經本院於97年10月21日言詞辯論終結，判決
如下：
    主  文
上訴駁回。
第二審訴訟費用由上訴人負擔。
    事實及理由
一、被上訴人起訴主張：上訴人於民國91年12月18日向被上訴人
    申請使用信用卡，領用卡號為0000000000000000信用卡乙張
    ，上訴人得於特約商店記帳消費，依契約約定條款第15條、
    第16條約定，持卡人應於每月繳款截止日前向被上訴人全部
    清償或以循環信用方式繳付當期最低應繳金額，遲誤繳款期
    限時，依契約約定條款第15條第3 項、第16條第1 項及第23
    條第1 項約定，應自每筆消費之入帳日起至該筆帳款結清日
    給付按年息19.71 ﹪計算之利息，並按月計付違約金，且債
    務視為全部到期。上訴人自領用信用卡起，陸續持卡記帳消
    費，至95年12月31日止，除獲付部分本金，餘欠本金新台幣
    （下同）197,346 元及自最後一次繳款截止日翌日即96年1
    月24日起按上開利率計算之遲延利息等未為清償，爰依兩造
    間契約之法律關係請求上訴人給付。並聲明：上訴人應給付
    被上訴人197,346 元及自96年1 月24日起至清償日止，按年
    息19.71 ﹪計算之利息。原審為被上訴人全部勝訴之判決，
    上訴人不服，提起上訴，被上訴人並聲明：請求駁回上訴。
二、上訴人則以：系爭信用卡消費款係在95年5 月5 日之刷卡消
    費228,990 元，惟該筆消費是訴外人甲○○在信用卡持卡人
    授權書上偽造上訴人之簽名，再交付於喜泰旅行社中壢分公
    司傳真予被上訴人以請款，並非上訴人之消費。上訴人已對
    甲○○提出偽造文書、詐欺之刑事告訴，並經臺灣板橋地方
    法院檢察署檢察官提起公訴。該款項既係遭他人偽造簽名以
    刷卡，上訴人自無庸負清償責任等語置辯。原審為被上訴人
    全部勝訴之判決，上訴人不服，提起上訴，並聲明：(一)原判
    決廢棄。(二)前開廢棄部分，被上訴人第一審之訴駁回。
三、兩造不爭執之事實：
    (一)上訴人於91年12月18日有向被上訴人申請使用信用卡，領
      用卡號為0000000000000000之系爭信用卡乙張。上訴人得
      於特約商店記帳消費，依契約約定條款第15條、第16條約
      定，持卡人應於每月繳款截止日前向被上訴人全部清償或
      以循環信用方式繳付當期最低應繳金額，遲誤繳款期限時
      ，依約定條款第15條第3 項、第16條第1 項及第23條第1
      項約定，應自每筆消費之入帳日起至該筆帳款結清日給付
      按年息19.71 ﹪計算之利息，並按月計付違約金，且債務
      視為全部到期（有信用卡申請書、客戶應繳資料查詢單、
      消費明細表之影本各1 紙附於本院96年度促字第49659 號
      卷、信用卡約定條款之影本1 份附於本院卷第52頁為證，
      並為上訴人所不爭執）。
    (二)甲○○有於信用卡持卡人授權書上冒用上訴人信用卡號等
      資料及偽造簽名，於95年5 月5 日向喜泰旅行社中壢分公
      司刷卡消費228,990 元（本院卷第49頁，97年6 月24日準
      備程序筆錄）
    (三)喜泰旅行社中壢分公司有持上訴人名義於95年5 月5 日消
      費之信用卡持卡人授權書，以上訴人有向其簽帳消費
      228,990 元為由提出請款，經被上訴人如數支付（本院卷
      第30頁，97年5 月16日準備程序筆錄）。
    (四)上訴人就系爭消費款發現遭甲○○冒用信用卡資料後，有
      與甲○○協商處理，上訴人同意先向被上訴人清償，嗣再
      與甲○○處理解決（本院卷第65頁，97年7 月25日準備程
      序筆錄）。
    (五)上開消費款項迄今尚有197,346 元及自最後一次繳款截止
      日翌日即96年1 月24日起按上開利率計算之遲延利息未為
      清償。（本院卷第48頁，97年6 月24日準備程序筆錄）
四、兩造於本院97年5 月16日及同年7 月25日準備程序期日整理
    之爭點為：(一)「上訴人是否有承認甲○○之冒用行為，而應
    負本人責任？」(二)「上訴人是否有將系爭信用卡交付予甲○
    ○，致應依信用卡約定條款第6 條第2 項第5 款之約定就系
    爭消費款負清償責任？」。茲就上開爭點審究如下：
    (一)查甲○○有於信用卡持卡人授權書上冒用上訴人信用卡號
      等資料及為造上訴人之簽名，於95年5 月5 日向喜泰旅行
      社中壢分公司刷卡消費228,990 元，喜泰旅行社中壢分公
      司並持之請款，經被上訴人如數支付。被上訴人通知上訴
      人繳款，上訴人於發現遭甲○○冒用信用卡資料及偽造簽
      名刷卡消費後，有與甲○○協商處理，上訴人同意先向被
      上訴人清償，嗣再與甲○○處理解決等情，為兩造所不爭
      執，有如前述。又上訴人自系爭刷卡消費帳款入帳之95年
      6 月間起至同年12月間止，均有繳納各該期最低應繳金額
      ，並經被上訴人沖銷於系爭刷卡帳款而部分清償之事實，
      業據被上訴人陳明，並為上訴人所不爭，且陳述：「（
      法官問：對上訴人有作部分清償有何意見？）沒有意見。
      他有去找甲○○，甲○○要他先繳一部分。甲○○會再跟
      上訴人解決，所以他才繳款。」等語明確（見本院卷第30
      -1頁，97年5 月16日準備程序筆錄）。足見上訴人於知悉
      甲○○冒用其信用卡資料及偽造其簽名刷卡消費後，有依
      與甲○○之約定，清償系爭信用卡債務甚明。
    (二)按無權代理人以代理人名義所為之法律行為，經本人承認
      者，對本人即生效力，此觀諸民法第170 條第1 項規定甚
      明。所謂承認為代理權之補授，由本人以意思表示為之，
      即生承認之效力。又代理權之授與，依同法第167 條規定
      ，應向代理人或向代理人對之為代理行為之第三人，以意
      思表示為之，則補正授權行為欠缺之承認，應亦相同。本
      件甲○○未經上訴人同意而偽簽上訴人簽名於前開信用卡
      持卡人申請書「持卡人簽名欄」內，自屬無權代理。惟上
      訴人於知悉甲○○冒用其名義刷卡消費後，有與甲○○協
      商並同意由其先向被上訴人清償，嗣再與甲○○協商解決
      之事實，有如前述，則上訴人顯已以清償行為對被上訴人
      默示表示追認甲○○之無權代理行為。依上開說明，就甲
      ○○之無權代理行為，即生承認效力，上訴人自應負清償
      之責。
    (三)上訴人雖抗辯：係因甲○○哀求，乃同意代償部分款項，
      非承認甲○○之無權代理行為，且甲○○嗣後亦未將款項
      給付予上訴人云云，惟上開信用卡債務，係甲○○冒用上
      訴人名義刷卡消費所生，被上訴人係以之為上訴人之債務
      而通知上訴人繳款清償，上訴人之清償，對被上訴人而言
      即非代償他人債務，而係清償自己之債務，應生承認甲○
      ○無權代理行為之效力。是上訴人上開抗辯，不足採取。
      又上訴人既承認甲○○之無權代理行為，自應就系爭信用
      卡債務負清償之責，自不得以甲○○嗣後未給付款項為由
      ，拒負清償責任。
    (四)綜上，上訴人既承認甲○○之無權代理行為，自應就系爭
      刷卡債務負清償之責。則被上訴人依兩造間信用卡契約之
      法律關係請求上訴人給付，即屬有據。又上訴人既已承認
      甲○○之冒用行為，而應負本人責任，則本件其餘關於「
      上訴人是否有將系爭信用卡交付予甲○○，致應依信用卡
      約定條款第6 條第2 項第5 款之約定就系爭消費款負清償
      責任？」之爭點，即無審究之必要，附此敘明。
五、綜上所述，上訴人依兩造間信用卡契約之法律關係請求上訴
    人給付197,346 元及自96年1 月24日起至清償日止，按年息
    19.71 ﹪計算之利息，為有理由，應予准許。原審判命上訴
    人如數給付，並依職權宣告假執行，於法並無違誤）。上訴
    意旨指摘原判決不當，求予廢棄改判，為無理由，應予駁回
    其上訴。
六、本案事證已臻明確，兩造其餘主張陳述及所提之證據，經審
    究無礙勝負之判斷，爰不一一論列，附此敘明。
七、據上論結，本件上訴為無理由，依民事訴訟法第436 條之1
    第3項 、第449 條第1 項、第78條，判決如主文。
中    華    民    國    97    年    11    月    11    日
                  民事第二庭    審判長法  官  蕭胤瑮
                                      法  官  程怡怡
                                      法  官  陳麗玲
以上正本證明與原本無異
不得上訴
中    華    民    國    97    年    11    月    11    日
                                      書記官  陳玉心


司法院資訊處製作；財團法人民間司法改革基金會備份。
